【裁判字號】    89,訴,2991
【裁判日期】    901025
【裁判案由】    營利事業所得稅
【裁判全文】
臺北高等行政法院判決                            八十九年度訴字第二九九一號
                              .
    原      告  華塑投資股份有限公司
    代  表  人  甲○○
    訴訟代理人  蔡再本（會計師）
    被      告  財政部台北市國稅局
    代  表  人  乙○○（局長）
    訴訟代理人  丙○○
右當事人間因營利事業所得稅事件，原告不服財政部中華民國八十九年十月十八日台
財訴第0000000000號訴願決定，提起行政訴訟。本院判決如左：
    主  文
原告之訴駁回。
訴訟費用由原告負擔。
    事  實
一、事實概要：
    緣原告因八十六年度營利事業所得稅結算申報，原列報證券交易所得虧損新台幣
    （以下同）一一四、五三八元。被告機關初查調整出售有價證券部分分攤營業費
    用四、一一九、五一八元，核定證券交易所得為虧損三、八九五、五九二元。原
    告不服，申經復查結果，未准變更，提起訴願，經遭駁回，遂向本院提起行政訴
    訟。
二、兩造聲明：
    (一)原告聲明求為判決：
    1.訴願決定及原處分均撤銷。
    2.訴訟費用由被告負擔。
    (二)被告聲明求為判決：
      原告之訴駁回，訴訟費用由原告負擔。
三、兩造之爭點：
    本件被告以原告本期出售受益憑證─富邦如意基金，係屬有價證券，買賣所得係
    屬證券交易所得，其營業費用無法明確歸屬個別認定，乃依首揭財政部函釋意旨
    ，按受益憑證出售收入、投資收益及租金收入比例，計算受益憑證出售部分應分
    攤之營業費用；原告則認為其出售富邦如意基金出售收入雖達二九、三二三、九
    二六元，惟獲利僅二二三、九二六元，且僅成交一筆，被告以該出售收入、投資
    收益及租金收入比例，計算受益憑證出售部分應分攤之營業費用，竟核定須分攤
    四、一一九、五一八元之費用，顯屬不公云云。
    (一)原告主張之理由：
    1.按「自中華民國七十九年一月一日起，證券交易所得停止課徵所得稅，證券交
      易損失亦不得自所得額中減除。」及「營利事業所得之計算，以其本年度收入
      總額減除各項成本費用、損失及稅捐後之純益額為所得額。」分別為所得稅法
      第四條之一及第二十四條所明定。而證券交易所得或損失，係指以有價證券出
      售收入減成本及證券交易有關之必要費用之餘額。次按財政部八十三年二月八
      日台財稅第000000000號函「以有價證券買賣為專業之營利事業，其
      營業費用及借款利息，除可合理明確歸屬者得個別歸屬認列外，應按核定有價
      證券出售收入、投資收益、債券利息收入及其他營業收入比例，計算有價證券
      出售部分應分攤之費用及利息，自有價證券出售收入項下減除。」
    2.原告於本期出售富邦如意基金受益憑證所得僅二二三、九二六元，因出售富邦
      如意基金屬證券交易所得，於申報時已自行計算可直接歸屬之出售有價證券費
      用三三八、四六四元。原告雖然為專業投資公司，惟並非為以有價證券買賣為
      專業之公司，僅利用閒置資金買賣有價證券，以出售有價證券所得占本期其他
      營業收入（股利收入、租金收入）實屬微小，實在稱不上是以有價證券買賣專
      業之公司，依照台財稅第000000000函令專業有價證券買賣公司計算
      應分攤公式計算，實屬不當。原告於申報時，基於收入、費用配合原則，已自
      行計算應分攤費用。在獲利僅有二二三、九二六元，分攤費用三三八、四六四
      元，已造成出售之鉅額虧損，而被告機關竟核定須分攤四、一一九、五一八元
      之費用，有違「收入與成本、費用配合原則」，且造成免稅所得鉅額虧損，侵
      蝕非免稅所得應分攤之費用，亦有違所得稅法第四條之一證券交易所得免納所
      得稅之立法本意。
    3.所得稅法第二十四條「營利事業所得之計算，以其本年度收入總額減除各項成
      本費用、損失及稅後之純益額為所得額。」所得稅係因有所得而繳納，但被告
      機關不採用原告合理分攤之方式，而以武斷方式分攤造成免稅所得虧損，進而
      使得應稅所得提高，而應負擔高額之所得稅。
    4.綜上所述，請判決如原告訴之聲明云云。
    (二)被告主張之理由：
    1.按「自中華民國七十九年一月一日起，證券交易所得停止課徵所得稅，證券交
      易損失亦不得自所得額中減除。」及「營利事業所得之計算，以其本年度收入
      總額減除各項成本費用、損失及稅捐後之純益額為所得額。」分別為所得稅法
      第四條之一及第二十四條所明定。而證券交易所得或損失，係指以有價證券出
      售收入減成本及證券交易有關之必要費用之餘額。次按「以有價證券買賣為專
      業之營利事業，其營業費用及借款利息，除可合理明確歸屬者得個別歸屬認列
      外，應按核定有價證券出售收入、投資收益、債券利息收入及其他營業收入比
      例，計算有價證券出售部分應分攤之費用及利息，自有價證券出售收入項下減
      除。」亦經財政部八十三年二月八日台財稅第000000000號函釋有案
      。
    2.本件原告為以買賣有價證券為專業之投資公司，其本期列報證券交易所得為虧
      損一一四、五三八元。被告以其本期買賣受益憑證─富邦如意基金，乃依首揭
      函釋意旨，就不可直接歸屬之營業費用，計算受益憑證出售應分攤營業費用為
      四、一一九、五一八元，其計算式如下：（不可歸屬之營業費用6,266,037 ×
      有價證券出售收入29,323,926元/（有價證券出售收入29,323,926元 ＋投資收
      益6,000,000元＋租金收入9,255,042元＋短期票券利息收入24,501元）＝應分
      攤營業費用4,119,518元） 。原告不服，主張其為專業投資公司，主要收入為
      租金收入、股利收入、投資收入及出售基金收入，出售基金收益微小，係利用
      閒置資金投資富邦如意債券基金，獲利率略高於定存，非如其他有價證券之買
      賣須專業經理人花費許多時間、人力注意、只須電話告知購進、解約，其型態
      與銀行定存無異，故應分攤之營業費用應為零，但仍將處理出售基金人員相關
      費用如薪資、退休金、伙食費等計算應分攤三三八、四六四元，被告竟核定應
      分攤四、一一九、五一八元，並不合理云云，申請復查。被告復查決定以，經
      查營利事業出售證券之交易所得納入免稅範圍，如免稅之相關成本費用歸由應
      稅項目吸收，則營利事業一方面可享受免稅之優惠，一方面相關成本費用又得
      以認列減除，營利事業將雙重獲益，不僅有失立法原意，並造成侵蝕稅源及課
      稅不公現象，有違租稅公平原則。至免稅收入與應稅收入應如何正確分攤營業
      費用及非營業損失，俾符合「收入與成本、費用配合原則」，法條無從針對稽
      徵技術作詳細規定，從而首揭函釋有關免稅所得分攤營業費用及利息支出之計
      算公式，乃係財政部基於中央財稅主管機關職權，就所得稅法第四條之一證券
      交易所得免納所得稅之立法意旨，及同法第二十四條關於營利事業所得之計算
      所作之解釋。原告本期出售受益憑證─富邦如意基金，係屬有價證券，買賣所
      得係屬證券交易所得，其營業費用無法明確歸屬個別認定，被告依首揭財政部
      函釋意旨，按受益憑證出售收入、投資收益及租金收入比例，計算受益憑證出
      售部分應分攤之營業費用，尚無不合等由，遂駁回其復查之申請。原告仍未甘
      服，訴經財政部訴願決定以原告復執陳詞爭執，自難謂有理由，乃駁回其訴願
      。至訴稱非為以有價證券買賣為專業之公司乙節，查原告係經公司登記以投資
      為專業之營利事業，主要經營有價證券投資為業務項目，是原告為以有價證券
      買賣為專業之營利事業殆無疑義，原告所訴不足採據。據上論述，本件原處分
      及所為復查、訴願決定均無違誤，請判決如被告答辯之聲明等語。
    理  由
一、按「自中華民國七十九年一月一日起，證券交易所得停止課徵所得稅，證券交易
    損失亦不得自所得額中減除。」及「營利事業所得之計算，以其本年度收入總額
    減除各項成本費用、損失及稅捐後之純益額為所得額。」分別為所得稅法第四條
    之一及第二十四條所明定。本件原告為以買賣有價證券為專業之投資公司，其本
    期列報證券交易所得為虧損一一四、五三八元。被告機關以其本期買賣受益憑證
    ─富邦如意基金，乃依首揭規定，就不可直接歸屬之營業費用，計算受益憑證出
    售應分攤營業費用為四、一一九、五一八元，其計算式如下：（不可歸屬之營業
    費用6,266,037×有價證券出售收入29,323,926元/（有價證券出售收入29,323,
    926元＋投資收益6,000,000元＋租金收入9,255,042元＋短期票券利息收入
    24,501元）＝應分攤營業費用4,119,518元）。
二、原告訴稱其為專業投資公司，主要收入為租金收入、股利收入、投資收入及出售
    基金收入，出售基金收益微小，係利用閒置資金投資富邦如意債券基金，獲利率
    略高於定存，非如其他有價證券之買賣須專業經理人花費許多時間、人力注意、
    只須電話告知購進、解約，其型態與銀行定存無異，故應分攤之營業費用應為零
    ，但仍將處理出售基金人員相關費用如薪資、退休金、伙食費等計算應分攤三三
    八、四六四元，被告機關竟核定應分攤四、一一九、五一八元，並不合理云云。
三、經查營利事業出售證券之交易所得納入免稅範圍，如免稅之相關成本費用歸由應
    稅項目吸收，則營利事業一方面可享受免稅之優惠，一方面相關成本費用又得以
    認列減除，營利事業將雙重獲益，不僅有失立法原意，並造成侵蝕稅源及課稅不
    公現象，有違租稅公平原則。至免稅收入與應稅收入應如何正確分攤營業費用及
    非營業損失，俾符合「收入與成本、費用配合原則」，法條無從針對稽徵技術作
    詳細規定，證券交易所得或損失，係指以有價證券出售收入減成本及證券交易有
    關之必要費用之餘額。次按「以有價證券買賣為專業之營利事業，其營業費用及
    借款利息，除可合理明確歸屬者得個別歸屬認列外，應按核定有價證券出售收入
    、投資收益、債券利息收入及其他營業收入比例，計算有價證券出售部分應分攤
    之費用及利息，自有價證券出售收入項下減除。」業經財政部八十三年二月八日
    台財稅第000000000號函釋有案。而上開財政部函釋採以收入比例作為
    分攤基準之計算方式，符合所得稅法第二十四條第一項、第四條之一前段、第四
    十二條之規定意旨，與憲法尚無抵觸，亦經大法官作成釋字第四九三號解釋在案
    。本件原告本期出售受益憑證─富邦如意基金，係屬有價證券，買賣所得係屬證
    券交易所得，其營業費用無法明確歸屬個別認定，被告機關依首揭財政部函釋意
    旨，按受益憑證出售收入、投資收益及租金收入比例，計算受益憑證出售部分應
    分攤之營業費用，並無不合，訴願決定予以維持，亦稱妥適，原告徒執前詞，訴
    請撤銷，為無理由，應予駁回。
據上論結，本件原告之訴為無理由，爰依行政訴訟法第九十八條第三項前段，判決如
主文。
中    華    民    國      九十      年      十        月    二十五      日
                               臺 北 高 等 行 政 法 院  第 一 庭
                                           審 判 長 法  官  鄭忠仁
                                                    法  官  楊莉莉
                                                    法  官  林金本
右為正本係照原本作成。
如不服本判決，應於送達後二十日內，向本院提出上訴狀並表明上訴理由，如於本判
決宣示後送達前提起上訴者，應於判決送達後二十日內補提上訴理由書（須按他造人
數附繕本）。
中    華    民    國      九十      年      十        月    二十五      日
                                                    書記官  簡信滇


司法院資訊處製作；財團法人民間司法改革基金會備份。
